臺灣桃園地方法院民事判決
111年度訴字第1268號
原      告  陳文旺  
訴訟代理人  楊逸民律師
被      告  許連景  
上列當事人間侵權行為損害賠償事件，本院於民國111年11月3日
言詞辯論終結，判決如下：
    主    文
一、被告應將張貼於「卓越地政士互助網」網站子頁面「最新消
    息」中如附表一所示之三篇文章删除。
二、被告應給付原告新臺幣1萬元，及自民國111年7月12日起至
    清償日止，按週年利率100分之5計算之利息。
三、原告其餘之訴駁回。
四、訴訟費用由被告負擔100分之1，餘由原告負擔。
五、原告其餘假執行之聲請駁回。
    事實及理由
一、原告方面：
  ㈠緣原告為執業之地政士，曾於民國101年間當選桃園市地政士
    公會(下稱地政公會)理事長，復於111年3月9日再次當選為
    地政公會理事長。被告亦為執業地政士，現亦為桃園市地政
    士公會會員，伊前於102年間曾另新組地政士公會；並當選
    桃園市第一地政士公會（下稱第一公會）創會理事長，且為
    網站名稱「卓越地政士互助網」(下稱系爭網站)之版主兼會
    員，合先陳明。然被告明知系爭網站為不特定之多數人可上
    網瀏覽之網站，竟意圖散布於眾，於111年4月22日利用網際
    網路連線上網，在不特定多數人得見聞之系爭網站子頁面「
    最新消息」網頁上張貼如附表一所示之三篇文章(下稱系爭
    文章)，三篇文章内容大相同(第二篇文章節錄內容如附表二
    所示)，但多充滿對原告負面評價性及不實影射之文字，足
    使閱覽該網頁之大眾產生原告當選桃園市地政士公會理事長
    ，係以不法之手段主導、影響地政士公會之運作等情，致原
    告在社會上之名譽評價敗損，此舉足以貶損原告之人格及社
    會上之評價，明顯侵害原告之人格權。是原告自得依民法第
    18條第1項之規定，請求被告移除該文章。且原告因上開文
    章受有精神上痛苦，被告自需就上開侵權行為造成原告精神
    上痛苦之非財產上損害負賠償責任。為此，原告爰依民法第
    184條第1項前段、第195條第1項之規定，請求被告賠償精神
    慰撫金新台幣（下同）300萬元。
  ㈡至被告雖稱係因看到正義信後始撰寫系爭文章，然該正義信
    根本為選舉而惡意詆毀原告名譽之「黑函」，亦查無所謂寄
    件人「和平正義之聲協會」之存在，寄件地址復不明，且均
    為電腦打字，則其所指摘或傳述內容之真實性，自應令社會
    上一般通常之人有相當大之質疑性，被告卻引以為據，系爭
    文章之真實性自令人質疑。
　㈢並聲明：⒈被告應將張貼於系爭網站子頁面「最新消息」中如
    附表一所示之系爭文章删除。⒉被告應給付原告300萬元，及
    自起訴狀繕本送達被告之翌日起至清償日止，按週牛利率5％
    計算之利息。⒊原告願供擔保，請准就聲明⒉部分宣告假執行
    。
二、被告方面：
  ㈠原告曾於101年間、111年3月9日分別當選地政公會理事長。
    但其於第一次競選公會理事長時，由於違背桃園公會辦事細
    則，且主張要調降會費，而為其致勝之重要因素。而於公會
    理事長選舉期間，被告曾於111年3月11日收到署名為「和平
    正義之聲協會」所寄送之匿名信(下稱正義信)，其他地政公
    會會員亦有收到此信，但因此信係於選後始收到，故無影響
    該次選舉。惟本人於研析該信件內容後，雖未曾向原告求證
    或為其他調查，但認該信件作者對原告所述之一切均相當可
    信，且依據論理及經驗法則，本人確信此為真實且可受公評
    之事，是伊不忍原告一再傷害地政公會及全聯會，乃就社會
    公益事，本著大法官釋字第509號意旨，而針對上開正義信
    ，於111年4月22日撰寫如附表一、附表二所示之三篇評析文
    (即系爭文章，該評析文內容如原告起訴所附文件內容)，接
    受公評。
　㈡再被告所撰系爭文章前，與原告間並無私人恩怨、利益衝突
    ，兩人間甚有相當之情誼，僅係對於身為公會理事長應有之
    修養及價值觀，有甚大差異而已，故被告所撰系爭文章，並
    無故意詆毀原告名譽之意。
　㈢並聲明：原告之訴駁回。訴訟費用由原告負擔。如受不利之
    判決，願供擔保請准宣告免為假執行。 
三、不爭執事項：
　㈠兩造均為執業之地政士，原告曾於101年間、111年3月9日分
    別當選地政公會理事長。被告現亦為地政公會會員，更於10
    2年間曾另新組第一公會，並任創會理事長，且為系爭網站
    之版主兼會員。
　㈡被告確於111年4月22日利用網際網路連線上網，在不特定多
    數人得見聞之系爭網站子頁面「最新消息」網頁上張貼如附
    表一所示之文章，文章內容均多相同，且內容詳如本院卷一
    第17頁至第195頁所示部分(附表一編號⒈部分如院卷一第121
    頁至第158頁、編號⒉部分如院卷一第17頁至第120頁【該部
    分節錄內容如附表二所示】、編號⒊部分如院卷一第159頁至
    第195頁)，為兩造所不爭執，亦有系爭網站子頁面最新消息
    之擷取畫面附本院卷一第15頁可參。
四、法院之判斷：
  ㈠按「因故意或過失，不法侵害他人之權利者，負損害賠償責
    任」、「不法侵害他人之身體、健康、名譽、自由、信用、
    隱私、貞操，或不法侵害其他人格法益而情節重大者，被害
    人雖非財產上之損害，亦得請求賠償相當之金額。其名譽被
    侵害者，並得請求回復名譽之適當處分。」，民法第184條
    第1項前段及第195條第1項亦分別設有規定。另名譽有無受
    損害，應以社會上對個人評價是否貶損作為判斷之依據，苟
    其行為足以使他人在社會上之評價受到貶損，不論其為故意
    或過失，均可構成侵權行為，其行為不以廣佈於社會為必要
    ，僅使第3人知悉其事，亦足當之(參見最高法院90年台上字
    第646號民事判例意旨)。另民法第195條第1項後段規定所謂
    適當之處分，係指該處分在客觀上足以回復被害人之名譽且
    屬必要者而言。加害人所為回復被害人名譽之行為，倘僅係
    其主觀上認為適當，仍難認已為回復名譽之適當處分。法院
    仍得依被害人之請求，命加害人為客觀上足以回復被害人名
    譽且屬必要之處分(參見最高法院86年度台上字第3706號民
    事裁判意旨)。
　㈡又按名譽權之侵害非即與刑法之誹謗罪相同，名譽有無受損
    害，應以社會上對個人之評價是否有所貶損為判斷之依據，
    苟其行為足以使他人在社會上之評價受到貶損，不論其為故
    意或過失，均可構成侵權行為，其行為亦不以廣布於社會為
    必要，僅使第三人知悉其事，即足當之（最高法院96年度台
    上字第2170號裁判意旨參照）。次按發表言論與陳述事實不
    同，意見為主觀之價值判斷，無所謂真實與否，在民主多元
    社會，各種價值判斷均應容許，而受言論自由之保障，僅能
    藉由言論之自由市場機制，使真理愈辯愈明而達到去蕪存菁
    之效果。因此，對於可受公評之事，縱加以不留餘地或尖酸
    刻薄之評論，亦受憲法之保障，蓋維護言論自由即所以促進
    政治民主與社會之健全發展，與個人名譽可能遭受之損失兩
    相權衡，顯有較高之價值。經查，被告主張其係依據系爭正
    義信內容始撰寫系爭文章，然參以該正義信（參本院卷一第
    237頁至第240頁），均為電腦打字，並無任何人簽名用印於
    其上，是該信件之實際出處為何，已啟人疑竇。況該正義信
    中所載內容多為攻擊原告之言詞，且將部分客觀行為逕加上
    主觀上之不當評價及連結，更稱原告有「金牛」、「訟棍」
    之說，卻未註記此等評論之依據及證明，一般人見之，應會
    質疑其內容之真實性，而不敢驟信，亦不致引用為公開之評
    論；被告既身為一專業且執業之地政士，其智識應甚於一般
    人，是被告並無從諉為不知該信件內容或非事實，不當引用
    將致原告名譽、權益受損。是若被告認該等正義信所載內容
    ，均為可受公評之事，且欲加以引用，自應進行合理查證，
    惟被告卻自承其於收到正義信後，並未曾就此詢問原告，亦
    未進行其他任何查證，則可認被告僅係以其個人主觀及該無
    法考究真實性之正義信內容，即對該正義信加以評析，並將
    評析內容製作系爭文章刋登在系爭網站上。且綜觀被告所為
    系爭文章之內容，並非完全針對地政公會選舉之不當之處而
    為評論，而係一再主觀臆測原告應有何種特殊方式、身分關
    係，始擔任地政公會理事長並對公職人員任性為之，此顯與
    可受公評之公共事務無直接相關，僅以對公眾事務之評論包
    裝貶低原告名譽及社會評價之不當言語，難認係針對具公共
    性之議題進行客觀之爭論，非屬善意對可受公評之事發表適
    當評論。
　㈢是被告既不否認系爭文章均為其所為，而參以該等文章之內
    容，確多指摘原告有以不正當之方式當選地政公會之理事長
    ，且一再質疑因原告配偶之弟為調查局人員，故因此關係，
    而使原告得為諸多不當之行為，並掌握地政公會會務及人事
    等，此等言論確已侵害原告之名譽，而損害原告依民法第18
    條之人格權，被告於本院審理中，就系爭文章中之諸多內容
    復未能具體舉證以實其說，僅一再以其臆測之主觀想法為其
    文章無可歸責、無侵害原告權益之辯解，實無足採。
　㈣準此，被告既就系爭文章內容真實性，無法舉證以實其說，
    在客觀上即對原告之名譽權構成不法侵害，參照前揭民法第
    184條第1項前段、第195條第1項等規定及最高法院90年台上
    字第646號民事判例意旨，被告對原告應成立侵權行為，原
    告自得請求被告為回復其名譽之必要處分。從而，原告請求
    將系爭文章自系爭網站上加以刪除，確屬有據。
　㈤又名譽為人格之社會評價，名譽有無受侵害，應以社會上對
    個人評價是否貶損作為判斷之依據，苟其行為足以使他人在
    社會上之評價受到貶損，不論其為故意或過失，均可構成侵
    權行為，其行為不以廣佈於社會為必要，僅使第三人知悉其
    事，亦足當之（最高法院90年台上字第646號判決先例、106
    年度台上字第1907號判決意旨參照）。而涉及侵害他人名譽
    之言論，可分為事實陳述與意見表達。事實陳述有真偽問題
    ，具有可證明性；意見表達則係行為人表示自己之主觀見解
    或立場，並無所謂真實與否，然其言論如已逾越善意發表言
    論之範疇，而淪為以情緒性之人身攻擊或其他刻意詆毀個人
    名譽方式為之，足以使他人感到難堪與屈辱，在社會上之評
    價受貶損，依前說明，自已構成侵權行為。至慰藉金之賠償
    須以人格權遭遇侵害，使精神上受有痛苦為必要，法院於核
    定其數額時，除應斟酌雙方身分資力與加害程度及其他各種
    情形外，尚須考量被害人所遭受之痛苦情況（最高法院51年
    台上字第223號判決先例、104年度台上字第2004號判決意旨
    參照）。故被告身為地政士，卻於公開之系爭網站張貼系爭
    文章，而該等文章內容，確足以使同為地政士之原告感到難
    堪與屈辱，在社會上之評價受貶損，自已構成侵權行為，且
    情節重大，業如前述，原告自得依民法第184條第1項、第19
    5條第1項之規定，請求精神慰撫金；再非財產上損害之慰撫
    金數額，究竟若干為適當，應斟酌雙方之身分、地位、資力
    與加害之程度及其他各種情形核定相當之數額；其金額是否
    相當，自應依實際加害情形與被害人所受之痛苦及雙方之身
    分、地位、經濟狀況等關係決定之。是查，本院審酌兩造均
    為地政士，及參以兩造之財產狀況及稅務電子閘門財產所得
    調件明細表（附本院個人資料卷），及被告僅因收到無從考
    究真實之正義信，在未向原告求證及為其他必要調查之情形
    下，即於系爭網站上張貼系爭文章，暨系爭文章之內容等一
    切情狀，認被告就此應賠償原告之精神慰撫金以1萬元為適
    當。
　㈥又按給付無確定期限者，債務人於債權人得請求給付時，經
    其催告而未為給付，自受催告時起，負遲延責任。其經債權
    人起訴而送達訴狀，與催告有同一之效力；又遲延之債務，
    以支付金錢為標的者，債權人得請求依法定利率計算之遲延
    利息；應付利息之債務，其利率未經約定，亦無法律可據者
    ，週年利率為5％，民法第229條第2項、第233條第1項前段、
    第203條定有明文。本件侵權行為損害賠償，屬於未定期限
    之金錢債務，依上開規定，原告請求被告給付上開應賠償金
    額及自起訴狀繕本送達翌日（即111年7月12日，參本院卷一
    第213頁）起至清償日止，按週年利率5％計算之利息，核無
    不當，應予准許。
五、綜上所述，被告在系爭網站上張貼系爭文章確已貶損原告之
    名譽，原告依民法第184條第1項前段及第195條第1項等規定
    請求被告為回復其名譽之必要處分，即將上揭文章刪除，及
    請求被告給付1萬元及法定遲延利息為有理由，應予准許。
    逾此部分之請求，即屬無據，應予駁回。再本判決所命被告
    給付原告之金額未逾50萬元，依民事訴訟法第389條第1項第
    5款規定，應依職權宣告假執行。此部分原告雖陳明願供擔
    保請求宣告假執行，惟僅係促請本院為上開宣告假執行職權
    之發動，毋庸另為准駁之諭知。又本院併依民事訴訟法第39
    2條第2項規定，依聲請及依職權宣告被告預供擔保得免為假
    執行。另原告其餘之訴(請求精神慰撫金部分)經駁回部分，
    其假執行之聲請均已失所附麗，應併駁回之。
六、再本件事證已臻明確，被告請求傳喚地政公會、第一公會及
    全聯會之理監事為證人，即無必要。兩造其餘攻擊防禦方法
    及所提證據資料，核與本判決所得心證及結果均不生影響，
    毋庸逐一論述，併此敘明。
七、結論：本件原告之訴為一部有理由、一部無理由，依民事訴
    訟法第78條，判決如主文。
　　
中　　華　　民　　國　　111 　年　　11　　月　　30　　日
                  民事第三庭  法  官  林靜梅
正本係照原本作成。
如對本判決上訴，須於判決送達後20日內向本院提出上訴狀。如
委任律師提起上訴者，應一併繳納上訴審裁判費。
中　　華　　民　　國　　111 　年　　11　　月　　30　　日
                              書記官  劉寶霞
附表一：
項次 張貼日期 文章名稱 １ 111年4月22日  000000--00-0-評析文-回應正義信所言-陳君回鍋桃園地政士公會理事長會不會是公會、全聯會亂源及行政機關困擾？兼評如何減少訟源之問題-評析人-第一地政士公會創會長許連景（本文刊於於互助網-211120-檔案）-WORD版-節本-000-00-00 ２ 111年4月22日 000000-00-評析文-陳君回鍋桃園地政士公會理事長會不會是公會、全聯會亂源及行政機關困擾？兼評如何減少訟源之問題-評析人-第一地政士公會創會長許連景（本文刊於於互助網-211123-檔案)，此部分節錄內容詳如附表二所示。 ３ 111年4月22日 000000-00-0-評析文-回應正義信所言-陳君回鍋桃園地政士公會理事長會不會是公會、全聯會亂源及行政機關困擾？兼評如何減少訟源之問題-評析人_第一地政士公會創會長許連景（本文刊於於互助網-211120-檔案）-word版-節本 

附表二：
項次 內                 容 １ 如正義信中所言靠組派系，送禮等打破公會未曾有之不良風氣，當選了第10屆理事長， ２ 如今卻因陳君如正義信所言：「掌控公會，干預會務，主導人事，遂行個人欲望」，造成公會目前派系林立及紛爭又不斷對抗全聯會，以前一家人之氛圍不在，真的令人相當痛心與不捨。 ３ 似證明一個優質全聯會是不會去挺陳君為其權位之私人活動，而行政機關高級長官對此只是私人之協會，尤其是陳君過去之所作所為，也許是因知其與調查局有特殊關係，及陳君之強勢邀請乃不得不參加。 ４ 因為陳君是如此「狂妄」、有錢、有權又有勢之人，常為達目的不擇手段（見正義信第1頁前段第2行）少惹為妙是可以理解的。 ５ 本人為創立不一樣之第一公會如理事長直選等等，很不幸他當桃園公會理事長，器度狹小心機不善，以其自認為大公會理事長與縣府之關係良好，無所不用其極打擊第一公會。 ６ 陳君這種基本的民主素養都没有的人，居然可以擔任會員888人桃園公會2屆理事長及未來可能要再選全聨會理事長？請問大家這是什麼社會? ７ 今又以不當選舉手段智取桃園公會理事長，恐將再造成地政機關之煩惱。 ８ 本人當然知道正常之狀況下，不能拒絶任何地政士入會，但對陳君長期來對第一公會之打壓，如准許入會，有如引狼入室。 ９ 本網註：因為陳君營造其與當時之吳縣長關係良好，如可以一口氣破天荒核准5場在縣府大會議室辦理專業講座，科長上課不准第一公會付場地費參加，及可能其妻王珍瑛之弟為調查局人員，所以地政局不敢對抗其淫威，以致處理本案似有不公。 １０ 總之，由於其目的要「掌控公會、干預會務、主導人事，遂行個欲望」（見正義信第1頁上段第3行），造成與前後第9.11.12屆之理事長交惡，更使一向非常和諧之桃園公會，淪為派系非常不良之惡鬥，每到選舉其皆要介入及干預而生爭議，公會不知何日才能撥雲見日 １１ 評析:好大之官威，只是秘書長而已，如當全聯會理事長還得了，所以本評析人才會說陳君如正義信所述無窮之「狂妄」事蹟，可以說百年難得一見之「狂妄」理事長’亦可謂前無古人後無來者1何以其敢如此「狂妄」，實令人好奇，其有何靠勢？想來相想去可以合理懷疑只有其夫人王珍瑛女士其弟為調查局之人員而已。 １２ 而陳君如上述之「狂妄」事蹟，可以說百年難得一見之「狂28妄」理事長，亦可謂前無古人後無來者，何以其敢如此「狂妄」，實令人好奇，其有何靠勢？想來想去可以合理懷疑只有其夫人王珍瑛女士其弟為調查局之人員而已。 １３ 以下以列舉合理懷疑其和陳君夫人之弟為調查局人員有關，依一般而言，每個人皆有個人之人格，不因有特殊關係而牽拖，即俗謂罪不及妻孥，所以陳君之靠勢，可能只是其狐假虎威而已？不能寃枉老虎，但如狐狸已作出假虎威之許多事實時，老虎如仍不知則須自我檢討，或聲明與其劃清界線。 １４ 只是一位理事長而已，為何敢對局長、議員如此任性？為何在贈與論之陳情時，長官會以電話對臨時取銷不便在縣府接受陳情書？相信任何人皆會合理懷疑恐與陳君與調查局之特殊關係有關？